【裁判字號】    99,交抗,180
【裁判日期】    991012
【裁判案由】    聲明異議
【裁判全文】
臺灣高等法院臺南分院交通事件裁定  九十九年度交抗字第一八Ｏ號
抗  告  人
即受處分人  甲○○
上列抗告人因違反道路交通管理處罰條例案件，不服臺灣雲林地
方法院中華民國九十九年九月十六日所為裁定（九十九年度交聲
字第一九Ｏ號），提起抗告，本院裁定如下：
    主    文
抗告駁回。
    理   由
一、抗告意旨略以：
(一)抗告人雖居住於戶籍地，惟於民國（下同）九十六年二月七
    日由胞弟游豐銘接受抗告人另外一件裁決書之送達，自九十
    六年二月五日至同年月七日均未看到戶籍地之門首、信箱有
    黏貼任何送達通知書，且九十六年二月七日郵務送達其他裁
    決書，郵務人員也沒有告知游豐銘有本件裁決書之送達，且
    抗告人係於九十九年八月三十一日向監理站影印閱覽資料，
    始發現前述裁決書，足見本件裁決書並未合法送達。
(二)按違反道路交通管理事件統一裁罰標準及處理細則第四十四
    條第一項規定，違反道路交通管理事件行為人，未依規定自
    動繳納罰鍰，或未依規定到案聽候裁決，處罰機關應於舉發
    違反道路交通管理事件通知單送達二個月內依標準表逕行裁
    決，前揭規定之二個月期間，並無失權效果，應僅係訓示規
    定，惟處罰機關應不得恣意違反前揭二個月期間之規定，延
    宕數年後始加以裁決。抗告人遭舉發違規時間為九十二年六
    月八日，原處分機關竟遲至九十六年一月二十九日始對該違
    規案件作出裁決，其處分自屬恣意違法。
(三)次按行政罰之裁處權，因三年期間之經過而消滅，行政罰法
    第二十七條第一項定有明文。本件原處分機關自抗告人違規
    行為逾四年始為裁決，其延宕並無正當理由，自屬違法，故
    請求撤銷原處分並另為受處分人不罰之諭知云云。
二、按違反道路交通管理處罰條例第十二條至第六十八條之行為
    ，由公路主管機關處罰；受處分人不服第八條所定主管機關
    所為之處罰者，得於接到裁決書之翌日起二十日內，向管轄
    地方法院聲明異議；交通法庭認聲明異議不合法律上之程式
    或其異議權已經喪失者，應以裁定駁回之，道路交通管理處
    罰條例第八條第一項第一款、第八十七條第一項、道路交通
    案件處理辦法第十八條前段分別定有明文。又按處理違反道
    路交通管理事件，有關文書送達之程式，依行政程序法之規
    定；送達，於應受送達人之住居所、事務所或營業所為之；
    於應送達處所不獲會晤應受送達人時，得將文書付與有辨別
    事理能力之同居人、受僱人或應送達處所之接收郵件人員；
    送達不能依前二條規定為之者，得將文書寄存送達地之地方
    自治或警察機關，並作送達通知書兩份，一份黏貼於應受送
    達人住居所、事務所、營業所或其就業處所門首，另一份交
    由鄰居轉交或置於該送達處所信箱或其他適當位置，以為送
    達；前項情形，如係以郵務人員為送達人者，得將文書寄存
    於附近之郵政機關，違反道路交通管理事件統一裁罰基準及
    處理細則第五條、行政程序法第七十二第一項、第七十三條
    第一項及第七十四條第一項、第二項亦分別定有明文。再按
    依行政程序法第七十四條第一項規定所為之寄存送達，並未
    準用民事訴訟法第一百三十八條第二項規定，自應於寄存送
    達當日即生送達之效力（有臺灣高等法院暨所屬法院九十七
    年法律座談會刑事類提案第四十二號審查意見、司法院釋字
    第六百六十七號解釋文可資參照）。
三、經查，本件原處分機關於九十六年一月二十九日所開立之雲
    監裁字第裁72-KAC001795號違反道路交通管理事件裁決書（
    見原審卷第十七頁），已由中華郵政股份有限公司投遞人員
    於九十六年二月五日按該裁決書所載之地址「雲林縣斗六市
    ○○里○○路二九Ｏ巷四十號」送達，因未能獲會晤本人，
    亦無受領文書之同居人或受僱人，而依規定於同日將該件文
    書寄存於「斗六西平路郵局」，寄存前投遞人員並依規定製
    作送達通知書二份，一份黏貼於應受送達人住所即上址門首
    ，一份置於受送達處所信箱或適當位置等情，有雲林監理站
    送達證書影本一紙在卷可考（見原審卷第十八頁）；而抗告
    人之戶籍迄今仍係設於上址，有個人基本資料查詢結果一紙
    附卷可憑（見原審卷第二十一頁），揆諸上揭說明，原處分
    機關之上開裁決書，已於九十六年二月五日發生送達之效力
    。抗告人聲明異議之期間，即應自送達之翌日即九十六年二
    月六日起算，於同年二月二十六日屆滿。抗告人遲至九十九
    年九月二日始向原審法院提起聲明異議，有原審法院收狀章
    戳可憑（見原審卷第三頁），其聲明異議之時間，顯已逾二
    十日之法定期間。原裁定以抗告人聲明異議已逾法定期間而
    不合法律上程式，駁回其聲明。本院經核並無違誤，抗告人
    提起抗告，為無理由，應予駁回。
四、據上論結，應依道路交通管理處罰條例第八十九條，刑事訴
    訟法第四百十二條，裁定如主文。
中    華    民    國    99    年    10    月    12    日
                  刑事第一庭審判長法官  茆  臺  雲
                                  法官  王  明  宏
                                  法官  蔡  長  林
以上正本證明與原本無異。
不得再抗告。
                                書記官  李  培  薇
中    華    民    國    99    年    10    月    12    日

司法院資訊處製作；財團法人民間司法改革基金會備份。
